【裁判字號】    97,交抗,408
【裁判日期】    970725
【裁判案由】    聲明異議
【裁判全文】
臺灣高等法院高雄分院刑事裁定         97年度交抗字第408號
抗告人即
受處分人    甲○○
上列抗告人因違反道路交通管理處罰條例聲明異議案件，不服臺
灣高雄地方法院中華民國97年6 月30日裁定（97年度交聲字第85
4 號），提起抗告，本院裁定如下：
    主  文
抗告駁回。
    理  由
一、抗告意旨略以：抗告人即受處分人甲○○於96年12月9 日19
    時35分許，並未至高雄小港國際機場營業載客，自無「計程
    車停車上客，不遵守主管機關之規定」、「違反處罰條例之
    行為，拒絕停車接受稽查而逃逸」之違規，舉發警員未能提
    出照片為證，未盡舉證責任即逕予裁罰，爰請求撤銷原裁定
    等語。
二、按汽車駕駛人，駕駛汽車有左列情形之，而本章各條無處罰
    之規定者，處新臺幣9 百元以上1 千8 百元以下罰鍰：四、
    計程車之停車上客，不遵守主管機關之規定者，道路交通管
    理處罰條例第60條第2 項定有明文。又按汽車駕駛人，駕駛
    汽車有違反本條例之行為，經交通勤務警察或依法令執行交
    通稽查任務人員制止時，不聽制止或拒絕停車接受稽查而逃
    逸者，除按各該條規定處罰外，處新臺幣3 千元以上6 千元
    以下罰鍰，同條例同條第1 項同有明文。又汽車駕駛人違反
    第60條第1 項規定者，除依原條款處罰鍰外，並予記違規點
    數1點，同條例第63條第1 項第1 款定有明文。
三、原處分認受處分人有「計程車停車上客，不遵守主管機關之
    規定」、「違反處罰條例之行為，拒絕停車接受稽查而逃逸
    」等違規事實，而合計裁罰新臺幣3,900 元，並記違規點數
    1 點，經查：
  (一)受處分人所有之車牌號碼：Y9─929 號計程車，於96年12月
    9 日19時35分許，未依規定停於巡迴位置而違停於黃線，搭
    載乘客上車，經值勤員警攔停，拒絕停車受檢而逃逸等情，
    業據證人即舉發員警林殿迪於原審到庭具結證稱：伊於96年
    12月9 日在小港機場執行入境交通勤務，當日19時35分許，
    伊看見車牌號碼：Y9─929 號計程車違規停在黃線，並搭載
    乘客上車。計程車應該在小港機場航站核准停車載客區域之
    國際線航站外迴車道路旁停車載客，因此，伊立即走上前，
    吹哨子並且揮舞指揮棒要攔停該車，伊是站在車牌號碼：Y9
    ─929 號計程車前方攔停，駕駛人可以很清楚看到伊，伊當
    時穿反光背心，指揮棒也很亮，當時又只有車牌號碼：Y9─
    929 號1 台車子，駕駛人一定知道伊在攔停，但駕駛人卻不
    停車受檢，而逕自駛離。伊就當場記下車號，製作逕行舉發
    違規通知單等語明確，並經原審勘驗機場航站所架設之監視
    器之錄影光碟結果，上開時地確有一黃色計程車違規載客情
    形（車牌號碼無法辨識）；復有前揭舉發違反道路交通管理
    事件通知單及裁決書、機場航站所架設之監視器之錄影光碟
    附卷可稽，應堪認定。
  (二)原審勘驗機場航站所架設之監視器之錄影光碟，雖無法辨識
    車牌號碼，受處分人復否認於上開時地違規載客云云。惟查
    ，證人林殿迪到庭具結證稱：當時只有1 台計程車違規，伊
    確認違規車輛之車牌號碼，並當場記下，車牌號碼是Y9─92
    9 ，伊看清楚號碼後，馬上跟勤務機構查詢，以瞭解違規車
    輛之車主等資料等語無訛。依當時取締情形，證人林殿迪目
    睹受處分人違規載客，先上前、吹哨、再攔停有相當時間，
    自可清楚記下車牌；且當時僅受處分人所駕駛之車輛違規載
    客，目標甚為顯著，尚難認證人林殿迪有誤為舉發之情事。
    參以證人林殿迪乃依法執勤之警員，與受處分人素昧平生，
    應無嫌隙，尚無足認其有任意為不實舉發之情事存在；再佐
    以其證詞內容並無瑕疵可指。審諸證人林殿迪為受處分人前
    開違規行為之目擊證人，因其到庭所陳述之經過並無違反經
    驗或論理法則之情形，且依卷存證據資料，亦無任何積極證
    據足以證明證人所述虛偽，復無足可顯信證人陳述不可採之
    品行證據或前科證據存在，自不得僅因證人為本件開單告發
    之員警，即否認其在訴訟上所具有之證人資格。
  (三)交通勤務警察或依法令執行交通稽查任務人員，開單舉發違
    反道路交通管理處罰條例所列之違規事實，經公路主管機關
    或警察機關所為之裁決處罰，本質上為行政處分，係公務員
    基於職務上權力，依法就特定之具體事件所為，並具有公法
    上效果之單方行政行為。而根據公務員為公法上行為具有公
    信力之原則，立法者乃於道路交通管理處罰條例等交通法規
    中制定相關規定，使交通勤務警察或依法令執行交通稽查任
    務人員，在特殊情形下，當場不能或不宜攔截製單舉發時，
    得當機處置而就違規事實予以逕行舉發（參見道路交通管理
    處罰條例第7 條之2 等規定），以達成維護交通秩序及公共
    安全之行政目的。反之，若謂公務員之一切行政行為，均需
    預留充分之證據，以證明其所認定之事實為真，則國家行政
    勢必受到相當程度之阻礙，而且相關行政目的亦難以順利達
    成，故刑事訴訟法中就犯罪證據有關之規定，與屬於行政秩
    序罰之交通違規裁罰本旨不相符合之部分，自不在得以準用
    之列。從而，交通違規行政爭訟之舉證責任原理，應非如刑
    事案件中，必須超越任何合理懷疑，始可為有罪判決之嚴格
    證明程度，而係應與民事訴訟之舉證責任原理相類似，亦即
    ，基本上應就行政機關與人民所各自主張有利於己之事實，
    分配其應盡之舉證責任，而非逕予適用刑事訴訟法上之「無
    罪推定」原則，此觀諸行政訴訟法第136 條，規定行政訴訟
    程序準用民事訴訟法第277 條舉證責任分配原則之立法意旨
    ，即可明瞭。異議人既未就執勤警員之舉發有誤，提出明確
    事證以供調查，且核無任何其他相關證據，足資證明執勤警
    員確有捏造事實違法取締之情事，證人林殿迪就本件違規事
    實之相關證述內容，經核亦難認有何虛構捏造之處，故證人
    本其維護交通秩序及行車安全等職責所為之本件交通違規舉
    發，自應予以採信。
四、綜上所述，異議人所有之車牌號碼：Y9─929 號計程車確有
    在上揭時地駕駛計程車停車上客，不遵守主管機關之規定，
    且拒絕停車接受稽查而逃逸之違規事實，從而，原處分機關
    以異議人有違反前揭道路交通管理處罰條例第60條第2 項第
    4 款、第60條第1 項規定之違規行為，裁處異議人罰鍰3,90
    0 元，並依第63條第1 項第1 款規定，記違規點數1 點，核
    無違誤，從而原審法院認抗告人之異議人為無理由，而予駁
    回，即無不當，抗告人仍執前詞，指摘原裁定不當，為無理
    由，應予駁回。
五、據上論結，應依道路交通案件處理辦法第26條，刑事訴訟法
    第412 條，裁定如主文。
    本件異議為無理由，應予駁回。
中    華    民    國    97    年    7     月    25    日
                  刑事第三庭    審判長法  官   周賢銳
                                      法  官   黃憲文
                                      法  官   黃仁松
以上正本證明與原本無異。
不得再抗告。
中    華    民    國    97    年    7     月    25    日
                                      書記官   許信宗


司法院資訊處製作；財團法人民間司法改革基金會備份。
